臺灣高等法院臺中分院民事裁定
110年度訴聲字第5號
聲  請  人  蘇秋紅  


相  對  人  邱寶    
上列聲請人因與相對人間所有權移轉登記事件（本院110年度上
字第265號），聲請許可為訴訟繫屬事實之登記，本院裁定如下
：
    主  文
聲請駁回。
    理  由
一、聲請意旨略以：兩造間所有權移轉登記事件，聲請人訴請相
    對人將坐落彰化縣○○鎮○○段000地號土地（下稱系爭土地）
    ，及其上同段000建號建物（下稱系爭建物，與系爭土地合
    稱系爭不動產）之所有權移轉登記予聲請人，經臺灣彰化地
    方法院109年度訴字第1206號民事判決聲請人勝訴，現由鈞
    院110年度上字第265號（下稱本案訴訟）審理中。惟相對人
    自始否認聲請人有請求所有權移轉登記之權利，為免相對人
    於本案訴訟繫屬期間，擅自處分系爭不動產，致聲請人私法
    上地位受有侵害之危險，為此依民事訴訟法第254條第5項規
    定，請求准為訴訟繫屬事實之登記。
二、按訴訟標的基於物權關係，且其權利或標的物之取得、設定
    、喪失或變更，依法應登記者，於事實審言詞辯論終結前，
    原告得聲請受訴法院以裁定許可為訴訟繫屬事實之登記；前
    項聲請，應釋明本案請求；前項釋明如有不足，法院得定相
    當之擔保，命供擔保後為登記。其釋明完足者，亦同，民事
    訴訟法第254條第5項、第6項前段、第7項定有明文。準此，
    法院裁定許可為訴訟繫屬事實之登記，限於繫屬中之訴訟以
    物權關係為訴訟標的，且其權利或標的物之取得、設定、喪
    失或變更，依法應登記者，始在適用之列。倘訴訟標的法律
    關係，為債之關係者，或其權利或標的物之取得、設定、喪
    失或變更，非依法應登記者，即與前揭規定之要件不符，法
    院不得裁定許可為訴訟繫屬事實之登記。又所謂借名登記，
    乃當事人約定，一方（借名者）經他方（出名者）同意，而
    將自己之財產以他方名義登記，而仍由自己管理、使用、處
    分，他方允就該財產為出名登記之契約。借名登記財產於借
    名關係存續中，乃登記為出名人之名義，在該財產回復登記
    為借名人名義以前，借名人尚無所有物返還請求權可資行使
    ，是借名者於依借名登記契約行使權利並取得財產所有權移
    轉登記前，尚無從基於所有權行使權利。
三、經查，聲請人於本案訴訟主張其與相對人之配偶蘇○○間就系
    爭土地有借名登記關係存在，嗣聲請人於系爭土地上出資興
    建系爭建物，惟蘇○○死亡後，相對人即以分割繼承為原因，
    登記取得系爭不動產，上開借名登記契約因蘇○○死亡而消滅
    ，故依民法第179條、第1148條規定，請求相對人移轉系爭
    不動產予聲請人。聲請人既係以借名人之身分，本於借名登
    記關係終止後依不當得利及繼承之法律關係，而為返還移轉
    登記請求，其訴訟標的法律關係為債之關係，並非基於物權
    關係而為請求，依前揭說明，與民事訴訟法第254條第5項之
    要件不符，是其聲請許可為訴訟繫屬事實之登記，於法不合
    ，應予駁回，爰裁定如主文。
中　　華　　民　　國　　110 　年　　7 　　月　　16　　日
        　　      民事第八庭  審判長法　官  杭起鶴
　　　　　　　　　　　　　　        法　官  黃裕仁
　　　　　　　　　　　　　　　      法　官  羅智文     
正本係照原本作成。            
如不服本裁定應於裁定送達後10日內向本院提出抗告理由狀（須
按他造人數附具繕本），並繳納抗告裁判費新台幣1000元。

                                    書記官  詹錫朋
中　　華　　民　　國　　110 　年　　7 　　月　　16　　日